【裁判字號】    86,訴,393
【裁判日期】    900130
【裁判案由】    分割共有物
【裁判全文】
臺灣屏東地方法院民事判決                            八十六年度訴字第三九三號
    原      告    甲○○
                              .
                              .
    訴訟代理人    孔福平律師  住屏東市○○路一五二號
    複  代理人    邱芬凌律師  住屏東縣棒球路一四八號
                  孔哲村律師  住屏東市○○路八十二號
    被      告    乙○○      .
                              .
                              .
    訴訟代理人    庚○○      .
    被      告    戊○○      .
                              .
                              .
                  丙○○      .
                              .
                              .
                  辛○○      .
                              .
                              .
    訴訟代理人    己○○      .
    被      告    丁○○      住台北縣新莊市○○里○○路五九一巷二七號三樓
                              .
                              .
右當事人間分割共有物事件，本院判決如左：
    主    文
兩造共有坐落屏東縣恆春鎮○○段三九八號土地，○．三二三五公頃土地，地目建，
，依下列方法分割：附圖所示Ａ部分土地面積○．○三三二公頃，分歸被告丁○○所
有，附圖所示Ｂ部分土地面積○．○三三二公頃，分歸被告謝恆祥所有，附圖所示Ｄ
部分土地面積○．○○九二公頃，分歸被告乙○○所有，附圖所示Ｅ部分土地面積○
．○三四一公頃，分歸被告丙○○所有，附圖所示Ｆ部分土地面積○．○九一二公頃
，分歸被告乙○○所有，附圖所示Ｇ部分土地面積○．○六八二公頃，分歸原告甲○○所有，附圖所示Ｈ部分面積○．○三四二公頃分歸被告戊○○所有，附圖所示Ｃ部
分土地面積○．○一七六公頃及Ｉ部分土地面積○．○○二六公頃由兩造依原應有部
分比例保持共有。
訴訟費用由被告謝仕仔負擔一六○分之五三，被告戊○○、丙○○各負擔為八○分之
九，被告謝恆祥、丁○○各負擔三二○分之三五，餘由原告負擔。
    事    實
甲、原告方面：
  一、聲明：求為判決兩造共有之前項土地准予裁判分割。
  二、陳述：
  （一）坐落屏東縣恆春鎮○○段三九八號土地，○．三二三五公頃土地，地目建，
        為兩造共有土地，其使用分區為國家公園區域內一般管制區鄉村建築用地，
        其應有部分為謝仕仔一六○分之五三，戊○○、丙○○均為八○分之九，謝
        恆祥、丁○○均為三二○分之三五，甲○○為八○分之十八，此有土地登記
        簿謄本所載可稽。系爭土地並無依使用目的有不能分割之情形，兩造間亦未
        訂有不分割之契約，惟就分割方法則未能獲致協議，爰訴請准以裁判分割之
        。
  （二）系爭土地北側近水泉路東方坐落乙○○所有一樓瓦蓋房屋，緊臨處為謝恆祥
        所有一樓磚造瓦蓋房屋，其下為丙○○所有一樓磚造瓦蓋房屋，其下臨水泉
        路為乙○○所有二樓ＲＣ構造房屋（門牌號碼屏東縣恆春鎮○○里○○路二
        十五號），再下方為甲○○所有一樓磚造瓦蓋房屋（門牌號碼屏東縣恆春鎮
        ○○里○○路二十四號），系爭土地南側部分即戊○○所有一樓磚造水泥房
        屋（門牌號碼屏東縣恆春鎮○○里○○路二十七號），就附圖所示ＣＩ部分
        道路願依應有部分比例保持共有，但不同意被告之分割方案，因被告等上開
        房屋及原告之房屋，除乙○○所有二樓房屋於七十六年翻修外有保存價值外
        ，屋齡均達三十年以上，均無保留價值，請求為如主文所示分割方案。
  三、證據：提出土地登記簿謄本、地籍圖、戶籍謄本數份、照片十七禎等為證，請
      求本院履勘現場。
乙、被告方面：
壹、被告丁○○未於言詞辯論期日到場，亦未提出準備書狀作何聲明或陳述。
貳、被告乙○○、戊○○、丙○○、辛○○、丁○○未於最後言詞辯論期日到場，據
    其以前到場之聲明及陳述為：
  一、聲明：同意分割。
  二、陳述：
    系爭土地北側近水泉路東方坐落乙○○所有一樓瓦蓋房屋，緊臨處為謝恆祥所有
    一樓磚造瓦蓋房屋，其下為丙○○所有一樓磚造瓦蓋房屋，其下臨水泉路為乙○○所有二樓ＲＣ構造房屋（門牌號碼屏東縣恆春鎮○○里○○路二十五號），再
    下方為甲○○所有一樓磚造瓦蓋房屋（門牌號碼屏東縣恆春鎮○○里○○路二十
    四號），系爭土地南側部分即戊○○所有一樓磚造水泥房屋（門牌號碼屏東縣恆
    春鎮○○里○○路二十七號），就附圖所示ＣＩ部分道路願依應有部分比例保持
    共有，願依現使用部分分割。
丙、本院依原告聲請勘驗現場，並囑託屏東縣恆春地政事務所派員實施測量。
    理   由
甲、程序方面：
    本件被告乙○○、戊○○、丙○○、辛○○未於最後言詞辯論期日到場，被告丁○○未於言詞辯論期日到場，核無民事訴訟法第三百八十六條各款所列情形，爰
    依原告聲請，由其一造辯論而為判決。
乙、本件原告主張坐落屏東縣恆春鎮○○段三九八號土地，○．三二三五公頃土地，
    地目建，為兩造共有土地，其使用分區為國家公園區域內一般管制區鄉村建築用
    地，其應有部分為謝仕仔一六○分之五三，戊○○、丙○○均為八○分之九，謝
    恆祥、丁○○均為三二○分之三五，甲○○為八○分之十八，系爭土地並無依使
    用目的有不能分割之情形，兩造間亦未訂有不分割之契約，惟就分割方法則未能
    獲致協議之事實，業據其提出系爭地號土地登記簿謄本為證，並為各該被告所不
    爭執，應堪信為實在。從而，原告依民法第八百二十四條第二項規定，訴請以裁
    判分割系爭土地，於法即無不合，應予准許。
丙、查系爭土地為倒梯形土地，系爭土地北側近水泉路東方坐落乙○○所有一樓瓦蓋
    房屋屋齡達五、六十年，緊臨處為謝恆祥所有一樓磚造瓦蓋房屋屋齡達五、六十
    年，其下為丙○○所有一樓磚造瓦蓋房屋屋齡達七十年左右，其下臨水泉路為乙○○所有二樓ＲＣ構造房屋（門牌號碼屏東縣恆春鎮○○里○○路二十五號）於
    七十六年左右翻修，再下方為甲○○所有一樓磚造瓦蓋房屋（門牌號碼屏東縣恆
    春鎮○○里○○路二十四號）屋齡亦達五、六十年，系爭土地南側部分即戊○○
    所有一樓磚造水泥房屋（門牌號碼屏東縣恆春鎮○○里○○路二十七號）屋齡亦
    達五、六十年，就附圖所示Ｃ、Ｉ部分現為道路，此經本院至現場勘驗明確，並
    囑託屏東縣恆春地政事務所派員實施測量，有勘驗筆錄及原告提出之照片與土地
    複丈成果圖在卷可稽，而就各該建物之權屬則經兩造到場各自指明且互所不爭，
    同載在勘驗筆錄足按。至於系爭土地分割方案，因慮及系爭土地呈倒梯形而系爭
    土地如附圖之Ｃ及Ｉ部分現為道路及系爭土地如附圖Ａ部分亦接道路，如任由被
    告主張以現況分割，勢必造成土地畸零且無對外連絡之通路，且上開房屋除乙○○所有房屋有保存價值外，其餘屋齡達五十年以上，實無保留必要，且慮及各共
    有人分割後通路之必要及土地整體利用價值，除現有道路保留外，無另開設通路
    之必要，爰將系爭土地作東西向分割，使分割後各共有人均有對外之通路及土地
    完整以發揮最大利用價值，就兩造各自取得之土地位置及面積，分別如主文第一
    項所示。
丁、結論：原告之訴為有理由，依民事訴訟法第三百八十五條第一項前段、第七十九
    條但書判決如主文。
中      華      民      國    九十      年      一      月      三十    日
                                    臺灣屏東地方法院民事第一庭
~B法      官  李芳南
右為正本係照原本作成。
如不服本判決，應於收受送達後二十日內向本院提出上訴書狀。
~B法院書記官  許水生
中      華      民      國    九十      年      一      月      三十    日


司法院資訊處製作；財團法人民間司法改革基金會備份。
